臺灣高等法院刑事判決
111年度上訴字第1522號
上  訴  人  
即  被  告  梁少和



選任辯護人  陳坤地律師
上列上訴人即被告因傷害案件，不服臺灣新北地方法院110年度
訴字第785號，中華民國110年12月28日第一審判決（起訴案號：
臺灣新北地方檢察署110年度偵字第73號），提起上訴，本院判
決如下：
    主  文
上訴駁回。
    事  實
一、梁少和在新北市○○區○○路000巷0號經營「漁師料理」餐廳，
    而簡○○（民國94年6月生，真實姓名年籍詳卷）則受僱於梁
    少和在上開餐廳擔任學徒。109年10月18日晚間8時許，梁少
    和因認其女友李采玲在該餐廳廚房工作不利，雙方因而發生
    口角，李采玲遂偕簡○○步出廚房，詎梁少和又上前指責簡○○
    碗盤亂放、東西未歸位等，並帶同簡○○返回廚房，稱簡○○擺
    錯冰箱物品，見簡○○逕自在洗碗槽前洗碗未予回應，認簡○○
    態度不佳，竟明知簡○○為未滿18歲之少年，基於傷害之犯意
    ，徒手拍打正在洗碗槽前洗碗之簡○○頭部右側，致簡○○頭部
    左側撞擊旁邊木板，所配戴眼鏡亦掉落地面損壞，繼而持陶
    瓷餐盤揮向簡○○頭部位置，簡○○遂舉起雙手阻擋，因而遭餐
    盤打到左前臂近外側手腕處，受有約3ｘ0.5ｘ0.2公分之撕裂
    傷。簡○○隨即步行前往新北市政府警察局永和分局警備隊報
    案，經警通知救護人員送往天主教永和耕莘醫院急救，予以
    傷口縫合5針之處置。
二、案經簡○○訴由新北市政府警察局永和分局報告臺灣新北地方
    檢察署檢察官偵查起訴。
    理  由
壹、證據能力部分：
    按被告以外之人於審判外之言詞或書面陳述，除法律有規定
    者外，不得作為證據，刑事訴訟法第159 條第1 項固定有明
    文。惟被告以外之人於審判外之陳述，雖不符同法第159 條
    之1 至第159 條之4 之規定，而經當事人於審判程序同意作
    為證據，法院審酌該言詞陳述或書面陳述作成時之情況，認
    為適當者，亦得為證據，同法第159 條之5 第1 項亦有明文
    規定。查本判決以下所引用證據，業經檢察官、被告及辯護
    人於本院準備程序表示均同意有證據能力（本院卷第111至1
    13頁），且無證據證明係公務員違背法定程序所取得，亦無
    顯不可信之情況，並經本院於審理期日為合法調查，自均得
    作為本判決之證據。另本院所引用之其他非供述證據部分，
    經查並非違法取得，亦無依法應排除其證據能力之情形，復
    與本案待證事實具有自然之關連性，均應有證據能力。　　
貳、認定犯罪事實所憑之證據及理由：
一、訊據被告矢口否認有何對告訴人簡○○（下稱告訴人）為本案
    傷害之犯行，辯稱：告訴人所受傷勢不是伊造成的，伊不知
    道告訴人如何受傷云云。經查：
　㈠告訴人於警詢、偵訊時一致指稱：案發當晚，伊在「漁師料
    理」餐廳工作，被告跟朋友喝酒聊天，朋友離開以後，伊與
    老闆娘（按指被告女友李采玲）在廚房洗碗，後來被告與李
    采玲吵架，被告徒手扒伊頭部右側，伊頭部左側撞到旁邊櫃
    子，李采玲質疑被告為何要這樣對伊，伊就與李采玲走到店
    外，被告又走過來對伊說「你進來嘛、不要害怕」等語，抓
    著伊手臂將伊拉近廚房，並說「你剛才不是很囂張嗎」，並
    從水槽拿起盤子打向伊頭部，伊雙手舉起阻擋，盤子打到伊
    左前臂，造成開放性傷口約3公分，伊就跑到永和分局報案
    ，伊的眼鏡鏡框變形，右邊鏡片也不見了等語（偵字第73號
    卷第13至14、73至74頁）；佐以證人李采玲於原審證稱：伊
    與告訴人在廚房洗碗時，被告進來，有與伊講到當天工作的
    事，有發生口角，被告稱「你們都不認真工作，導致流程不
    順利、出菜不好」，這個不好、那個不好等，當時伊心裡不
    舒服，就說乾脆我們不要做、要下班了，並帶告訴人一同走
    出廚房，後來被告對告訴人說，「現在不到下班時間、你怎
    麼可以離開」，並針對告訴人的工作事項請告訴人進去廚房
    說明，告訴人有跟著被告進去，過了約5到10分鐘，告訴人
    又走出店外等語（訴字第785號卷第75至79頁）。由上開證
    人李采玲所述案發當晚伊與被告口角、伊帶被告離開廚房、
    被告又針對告訴人工作事項將告訴人帶回廚房等情節，與告
    訴人指述之內容相符，已可見案發當晚被告確因廚房流程不
    順，不滿李采玲及告訴人之工作狀況而加以指責。且被告於
    偵訊時亦供承：當時伊女友也在廚房，伊與伊女友就是因為
    告訴人吵架，吵完架後，伊女友與告訴人就離開廚房，後來
    伊示意告訴人進來廚房，伊只有牽著告訴人的手等語（偵字
    第73號卷第82頁），顯見告訴人並未虛捏本案事發經過情節
    ，所為上開指述，尚非無稽。
  ㈡雖被告矢口否認有傷害告訴人之犯行，然查：
　⒈告訴人係由新北市政府消防局人員於109年10月18日21時13分
    許接獲通知前往永和分局，於21時15分許到達，告訴人有肢
    體疼痛、撕裂/切割傷之狀況，當場予以清洗傷口並包紮止
    血，嗣於同日21時30分許抵達天主教永和耕莘醫院急診治療
    ，到院時檢傷經發現有肢體外傷，加壓後已止血，急性周邊
    中度疼痛、出血已停止等情，有新北市政府消防局救護紀錄
    表、天主教永和耕莘醫院急診護理評估紀錄在卷足憑（本院
    卷第125、133頁）。由天主教耕莘醫院急診病歷所附告訴人
    之傷勢照片，傷口係在左前臂外側近手腕處之撕裂傷，傷口
    周圍略有紅腫，且呈現不規則閃電狀，此亦有天主教永和耕
    莘醫院主治醫師出具之說明附件、及急診病歷所附照片在卷
    可稽（本院卷第122至123、135頁），與一般受不規則裂面
    之陶瓷器皿割劃之傷勢狀況相符。至被告辯稱告訴人遭盤子
    「砸到」，應會發生傷口周圍腫脹之狀況云云，然告訴人於
    本院審理時證稱：被告當時是從水槽摸出盤子打伊，用盤子
    以上往下砸向伊頭部，不是拿盤子丟向伊等語（本院卷第18
    0至181頁），是被告此節所辯尚乏所據，自非可採。
　⒉況依告訴人所述，伊是在被告持盤子朝伊打過來時，因舉起
    雙手抵擋而導致左前臂受傷。而被告於警詢時供承：當時伊
    女友（按指李采玲）與告訴人在洗碗，伊與李采玲有口角，
    伊僅是用手搭著告訴人脖子，叫他過來看碗盤歸位錯誤，伊
    有說乾脆都不要做了、走啊，告訴人跟李采玲就放下工作離
    開，伊就開冰箱看，發現東西擺放不對，就把告訴人叫進來
    ，牽著他進來看，他就不講話繼續洗碗，伊就把冰箱裡所有
    東西拿出來重新歸位，並一一質問東西是否這樣整理等語（
    偵字第73號卷第9至10頁）；復於原審自承：當時伊示意要
    告訴人過來看他碗盤亂放，伊一直叫告訴人進來，有碰告訴
    人的手，到廚房時伊在整理冰箱，伊有對告訴人說「你來看
    一下你的傑作」，告訴人站在水槽旁繼續做他的事，伊就口
    氣不好罵他：「你不幹就不幹、什麼態度啊」，伊當時很生
    氣，因為告訴人對伊說的話就是不痛不癢等語（原審訴字第
    785號卷第81頁），可見被告帶同告訴人返回廚房後，即在
    冰箱前整理物品，而告訴人則是在洗碗槽前洗碗，再對照被
    告所提出「漁師料理」餐廳廚房內陳設照片（本院卷第61頁
    ），冰箱係在洗碗槽之左後側，足認當時被告係在告訴人左
    後方甚明。而告訴人於本院審理時明確證稱，當時伊與被告
    面對面（本院卷第180頁），則被告以其所稱慣用之右手拿
    起水槽內器皿朝向告訴人方向揮打，告訴人面向被告舉手抵
    擋，則被告手中器皿因受力破裂，而致告訴人之左前臂受有
    撕裂傷，乃符合客觀上之物理作用甚明。
　⒊另被告以耕莘醫院出具之診斷證明書並未記載告訴人受有其
    於警詢時所述之雙手手掌挫傷之傷勢，主張告訴人指述不實
    云云。惟依告訴人在警局拍攝之照片所示，告訴人之雙手確
    有擦傷、瘀青之外傷（偵字第73號卷第26頁），且告訴人於
    本院審理時證稱，被告打伊頭部的時候，除了頭有撞到櫃子
    ，手也撞到牆壁，所以有點擦傷等語（本院卷第181頁），
    佐以卷附天主教耕莘醫院急診護理評估紀錄檢傷內容係載為
    「肢體外傷〈上肢撕裂傷、擦傷〉」等語（本院卷第125頁）
    ，更可見告訴人所述手部擦傷一節為可信。
　⒋至被告以告訴人稱案發時間係於晚間8時許，到達永和分局時
    間卻已超過晚間9時，質疑告訴人並非離開案發地點隨即前
    往報案云云。然查，告訴人係於109年10月18日21時11分許
    驚慌快跑進入永和分局警備隊稱需要協助，經詢問完後，見
    告訴人手部有撕裂傷、鮮血直流，隨後體力不支倒在執勤台
    旁，值班警員遂先為告訴人止血，並通知119救護人員送醫
    治療等情，有永和分局警備隊警員吳勩宬出具之職務報告在
    卷可憑（偵字第73號卷第59頁）。由告訴人到警局時之驚慌
    神色，且手部流血等節，已足佐證告訴人所述遭被告持陶瓷
    器皿攻擊後隨即前往永和分局報案一節屬實。雖告訴人於警
    詢時稱案發時間為當日「晚間8時許」（偵字第73號卷第13
    頁），然告訴人於本院作證時亦明確證稱，伊只知道被打之
    時接近下班時間，當時沒戴手錶，不確定時間等語（本院卷
    第179頁），可見告訴人於警詢時所謂「晚間8時許」，僅是
    概括描述口語上所稱「晚間8點多」之意，顯非指稱案發時
    間即是在晚間8點之意。況依證人李采玲於警詢、原審所述
    ，伊與被告發生口角之時間，是晚間8點以後，那時比較沒
    有客人（原審卷第79頁）；與被告發生口角後，被告稱乾脆
    都不要做了、走啊，伊就走到竹林路191巷口，距離「漁師
    料理」餐廳約5公尺處冷靜情緒，大約20分鐘後，看到告訴
    人跑走等語（偵字第73號卷第19頁），由證人李采玲所述事
    發經過，可見被告對告訴人施加上開傷害行為之時點，已是
    晚間8點多甚至接近9點，是告訴人於當日晚間9時11分許跑
    入永和分局報案，實無何悖於常情之處。況告訴人案發當晚
    前往耕莘醫院就醫時並未攜帶健保卡，經院方註記「待補卡
    」，此觀之卷附病歷所載即明（本院卷第135頁），足見告
    訴人離開餐廳時甚為倉促，始未攜帶個人物品，益徵告訴人
    跑入永和分局報案時驚慌之情，並非虛矯，被告此節所辯，
    無非卸責之詞，不足採信。
　⒌此外，被告復以其慣用右手，不可能打告訴人右邊頭部而使
    告訴人撞到櫃子云云置辯。然告訴人於本院作證時已證稱，
    被告與告訴人發生口角時，是站在櫃子右邊，幾乎貼著櫃子
    ，被告突然站在廚房門口用力打伊的頭，伊頭部因此撞到旁
    邊的櫃子等語（本院卷第178、180頁），核與證人李采玲於
    原審證稱：伊與被告對話時，告訴人就在旁邊，因為廚房比
    較狹小，告訴人剛好站在櫃子旁邊，當時告訴人的頭可能有
    撞到等語相符（原審訴字第785號卷第76頁）。加以證人李
    采玲於原審證稱當時伊在水槽前洗碗，告訴人在伊右側，被
    告在伊左前方之相對位置以觀（原審訴字第785號卷第79至8
    0頁），被告與告訴人並非在同側，則被告所稱慣用右手一
    節，顯不足以動搖告訴人所述被告打到告訴人頭部右側，而
    致告訴人頭部左側撞到身旁的櫃子之憑信性。　　
　㈢本案被告身為成年人，自當知悉手持陶瓷器皿向他人揮打，
    極易因器皿受力破裂肇致他人受傷，仍因不滿告訴人工作表
    現，而以此方式攻擊告訴人，致告訴人受有約3ｘ0.5ｘ0.2公
    分之撕裂傷，足認被告主觀上係基於傷害他人身體之犯意，
    而為上開傷害犯行。
二、從而，被告上開傷害犯行，事證已臻明確，堪予認定，應依
    法論科。　　
參、論罪：
一、查被告為本案犯行時已成年，而告訴人為94年6月生，案發
    時為少年；且被告於本院審理時供承：告訴人到職後幾天，
    伊有向告訴人索取證件打算投保，告訴人將身分證影本交給
    會計，後來保險公司的經辦人員通知，伊才知道告訴人未滿
    16歲等語（本院卷第114至115頁），復於偵訊時供稱：告訴
    人是學徒，他爸爸要伊教他，告訴人到伊店裡工作一週後，
    因要保勞健保，有向告訴人要身分證，才知道告訴人的年齡
    等語（偵字第73號卷第81至82頁），足見被告知悉簡○○為未
    滿18歲之少年甚明。本件被告係故意對少年犯傷害罪，核被
    告所為，係犯兒童及少年福利與權益保障法第112條第1項前
    段、刑法第277條第1項之成年人故意對少年犯傷害罪，並加
    重其刑。
二、累犯：
    被告前於103年間因傷害案件，由臺灣新北地方法院104年度
    易字第489號判處罪刑後，被告上訴由本院104年度上易字第
    1886號判決撤銷原判決，改處有期徒刑5月，如易科罰金以
    新臺幣（下同）1,000元折算1日確定，並於民國105年6月8
    日易科罰金執行完畢等情，有本院被告前案紀錄表在卷可稽
    （本院卷第87頁）。被告於上開有期徒刑執行完畢後，5年
    內故意再犯本案有期徒刑以上之罪，合於刑法第47條第1 項
    累犯之規定。本院依司法院大法官釋字第775 號解釋意旨，
    審酌被告前案執行完畢之罪質與本案相似，被告於執行完畢
    後，猶不思理性處事，顯對於刑罰之反應力薄弱，而有惡性
    較為重大之狀況，因認有加重其刑之必要，爰予加重其刑。
肆、駁回上訴之理由：
一、原審以被告犯罪事證明確，適用兒童及少年福利與權益保障
    法第112條第1項前段，刑法第277條第1項、第47條第1項、
    第41條第1項前段等規定，審酌被告身為雇主，不思理性處
    事，竟對告訴人為本案傷害犯行等犯罪動機、目的、手段，
    與告訴人傷勢狀況等所生危害程度，並考量被告犯後未與告
    訴人和解或賠償損害之態度，與其素行、智識程度、家庭生
    活經濟狀況等一切情狀，予以量處有期徒刑4月，並諭知如
    易科罰金，以1,000元折算1日。核原判決認事用法均無不合
    ，量刑亦屬妥適。
二、被告上訴意旨固以前詞矢口否認犯罪，業經本院逐一指駁如
    前，被告猶執前詞指摘原判決認定不當，自非有據。從而，
    被告之上訴為無理由，應予駁回。　　　　　　
據上論斷，應依刑事訴訟法第368條，判決如主文。
本案經檢察官吳姿函提起公訴，被告上訴，經檢察官江林達到庭
執行職務。
中　　華　　民　　國　　111 　年　　9 　　月　　27　　日
                  刑事第二十二庭審判長法　官  蔡廣昇
                                      法　官  葉韋廷
                                      法　官  汪怡君
以上正本證明與原本無異。
如不服本判決，應於收受送達後20日內向本院提出上訴書狀，其
未敘述上訴之理由者並得於提起上訴後20日內向本院補提理由書
（均須按他造當事人之人數附繕本）「切勿逕送上級法院」。
                                      書記官  高妤瑄
中　　華　　民　　國　　111 　年　　9 　　月　　28　　日